【裁判字號】    98,上易,256
【裁判日期】    980211
【裁判案由】    詐欺
【裁判全文】
臺灣高等法院刑事判決                 98年度上易字第256號
上  訴  人
即  被  告  甲○○
                    國民
上列上訴人因詐欺案件，不服臺灣臺北地方法院97年度易字第33
23號，中華民國97年12月30日第一審判決（起訴案號：臺灣臺北
地方法院檢察署97年度偵字第12198號），提起上訴，本院判決
如下：
    主  文
上訴駁回。
    理  由
一、依刑事訴訟法第350條、第361條、第362條、第367條規定，
    不服地方法院之第一審判決而上訴者，須提出上訴書狀，並
    應敘明具體理由，為上訴必備之程式；其所提出之書狀未敘
    述上訴理由，或僅曾以言詞陳述上訴理由者，均應於上述期
    間屆滿後20日內補提理由書於第一審法院。第一審法院經形
    式審查，認逾期未補提上訴理由者，應定期間先命補正；逾
    期未補正者，為上訴不合法律上之程式，應以裁定駁回。倘
    已提出上訴理由，但所提非屬具體理由者，則由第二審法院
    以上訴不合法律上之程式，判決駁回。而所謂具體理由，必
    係依據卷內既有訴訟資料或提出新事證，指摘或表明第一審
    判決有何採證認事、用法或量刑等足以影響判決本旨之不當
    或違法，而構成應予撤銷之具體事由，始克當之（例如：依
    憑證據法則具體指出所採證據何以不具證據能力，或依憑卷
    證資料，明確指出所為證據證明力之判斷如何違背經驗、論
    理法則）；倘僅泛言原判決認定事實錯誤、違背法令、量刑
    失之過重過輕微，而未依上揭意旨指出具體事由，或形式上
    雖已指出具體事由，然該事由縱使屬實，亦不足以認為原判
    決有何不當或違法者（例如：對不具有調查必要性之證據，
    法院未依聲請調查亦未說明理由，或援用證據不當，但除去
    該證據仍應為同一事實之認定），皆難謂係具體理由，俾與
    第二審上訴制度旨在請求第二審法院撤銷、變更第一審不當
    或違法之判決，以實現個案救濟之立法目的相契合，並節制
    濫行上訴（最高法院97年度台上字第892號判決參照）。又
    第二審法院認為上訴書狀未敘述理由，依刑事訴訟法第367
    條但書規定，始應定期間命其補正。如認上訴書狀已敘述理
    由，但其理由非屬具體，其所為上訴，即不符上訴之法定要
    件，自得逕行判決駁回，無定期命補正問題（最高法院97年
    度台上字第3599號判決參照）。
二、本件原審經審理結果，認為上訴人即被告甲○○可預見金融
    帳戶係個人理財之重要工具，關係個人財產、信用之表徵，
    一般人收取他人名義之金融帳戶使用，常與詐欺取財之犯罪
    密切相關，且取得他人存摺之目的，在於收取贓物及掩飾犯
    行不易遭人追查，又對於提供帳戶之行為本身，雖無引發他
    人萌生犯罪之確信，但仍不顧他人所可能遭受之危險，基於
    縱若有人持以犯詐欺取財罪亦不違反其本意之幫助之犯意，
    於民國96年2月14日前某日，在位於臺北縣深坑鄉○○路○
    段55巷16號之前住處，將其所申設之臺灣土地銀行城東分行
    帳號（下稱土地銀行）：000-000-0000-0號存款帳戶之存摺
    、提款卡及密碼，交付與真實姓名年籍不詳之成年男子，容
    任他人供作詐欺取財之匯款轉帳使用。嗣該不詳之成年男子
    取得甲○○所交付之前開土地銀行帳戶存摺、提款卡及密碼
    後，即與其餘姓名年籍不詳之成年詐騙集團成員共同基於意
    圖為自己不法之所有之犯意聯絡，先於報紙上刊登信用貸款
    之廣告，適有乙○○需貸款，遂依該廣告所載電洽，致乙○
    ○陷於錯誤，遂依詐欺集團成員之指示，於96年2月15日下
    午12時40分許，在桃園縣桃園市○○路79號土地銀行，以臨
    櫃存款之方式，存放新臺幣（下同）88,000元入甲○○前開
    帳戶內，嗣因乙○○驚覺有異，報警處理，為警循線查獲。
    係以上訴人對於上揭犯罪事實坦承不諱，且有告訴人乙○○
    警詢中之指訴可憑，復有告訴人乙○○所提之臺灣土地銀行
    存摺類存款憑條、臺灣土地銀行城東分行97年7月17日城東
    存字第0970000109號函暨所附上訴人開戶資料及客戶歷史交
    易明細查詢在卷可稽，足認上訴人之自白與事實相符，可以
    採信。因認上訴人犯行明確，論上訴人以幫助詐欺罪，處有
    期徒刑4月，並諭知易科罰金之標準，減為有期徒刑2月，及
    諭知易科罰金之標準。已詳敘其認定上訴人犯罪事實之證據
    及理由，於法尚無不合。上訴意旨略稱：上訴人係因經商不
    順、經濟拮据，向地下錢莊借款1萬元，約明每10天交付利
    息1,200元。上訴人於支付二次利息後，因逢農曆春節至屏
    東做生意，未能及時交付第三次利息，致該次利息增加至1,
    500元，上訴人嗣後雖然繳納，但乃遭地下錢莊報復，將上
    訴人所有個人資料轉賣予他人做為犯罪工具，故上訴人並非
    本件詐欺罪之共犯，而係被害人，惟原判決竟為上訴人有罪
    之判決，實有未合云云。惟查：量刑之輕重，係屬事實審法
    院得依職權自由裁量之事項，茍於量刑時，已依行為人之責
    任為基礎，並斟酌刑法第57條各款所列情狀，而未逾越法定
    範圍，又未濫用其職權，即不得遽指為違法。本件原判決於
    量刑時，已依上揭規定，審酌上訴人為具一般社會生活經驗
    之人，對於現今社會詐騙集團猖獗，若將私人帳戶提供他人
    使用，將成為犯罪人頭帳戶之可能，應可知悉，仍無視交易
    安全上關於他人財產之可能損害，擅自將其以個人名義所申
    請取得之前開土地銀行之存款帳戶，提供他人作為詐欺取財
    之匯款帳戶使用，助長犯罪之不良風氣，幫助犯罪者隱匿真
    實身份，增加檢警犯罪偵查之困難性，且被害人並因此由詐
    騙集團指示將詐騙款項存入上訴人提供之帳戶，而受有財產
    損失，惟念及上訴人犯罪後坦承犯行，犯後態度良好，且上
    訴人本身並未實際參與詐欺取財之犯行等一切情狀，予以綜
    合考量後，科刑如前所述，並未逾越法定刑度，亦未濫用自
    由裁量之權限，刑度亦屬妥適，核無不當或違法之情形。次
    按證據之取捨及證據證明力如何，均屬事實審法院得自由裁
    量、判斷之職權，茍其此項裁量、判斷，並不悖乎通常一般
    之人日常生活經驗之定則或論理法則，又於判決內論敘其何
    以作此判斷之心證理由者，即不得任意指摘其為違法。而認
    定犯罪事實所憑之證據，並不以直接證據為限，間接證據亦
    包括在內，審理事實之法院綜合卷內之直接、間接證據，本
    於推理作用，於通常一般之人均不致有所懷疑，得確信其為
    真實之程度者，即得據之為有罪之認定。本件原審以上訴人
    之自白、告訴人乙○○警詢中之指訴、告訴人乙○○所提之
    臺灣土地銀行存摺類存款憑條、臺灣土地銀行城東分行97年
    7 月17日城東存字第0970000109號函暨所附上訴人開戶資料
    及客戶歷史交易明細查詢，認定上訴人構成幫助詐欺罪，經
    核並無不合。上訴人雖仍執陳詞指稱其因未及繳納利息，致
    個人資料遭地下錢莊盜賣，其非本件詐欺罪之共犯，而係被
    害人云云，惟原判決係認定被告成立詐欺罪之幫助犯，而非
    詐欺罪之共犯，是其辯稱非詐欺之共犯，顯係誤會。另衡諸
    常情，繳付利息應向出借人繳納，故利息應匯入出借人之帳
    號內，並無匯入借款人之帳號，再由出借人持借款人之存摺
    、提款卡及密碼提領之理；況倘地下錢莊苟有扣留上訴人之
    存摺、提款卡及密碼，並藉以提領上訴人匯入利息之情，然
    地下錢莊亦無在上訴人延遲付款數日後，即將上訴人之存摺
    、提款卡及密碼全部轉售他人之理，否則上訴人嗣後繳付之
    利息，地下錢莊即無法提領。足徵上訴人上開所辯，顯與常
    理不合，自無取採。是本件上訴人既未依憑卷證資料，明確
    指出原審所為證據證明力之判斷如何違背經驗、論理法則，
    或提出新事證，指摘或表明原審有何採證認事、用法或量刑
    等足以影響判決本旨之不當或違法，揆諸上開說明，尚難謂
    已敘明具體理由。本件上訴不合法律上之程式，爰不經言詞
    辯論，逕以判決駁回。
據上論斷，應依刑事訴訟法第367條前段、第372條，判決如主文
。
中    華    民    國    98    年    2     月    11    日
                  刑事第七庭  審判長法  官  陳晴教
                                    法  官  楊智勝
                                    法  官  游紅桃
以上正本證明與原本無異。
不得上訴。
                                    書記官  戴伯勳
中    華    民    國    98    年    2     月    11    日
附錄：本案論罪科刑法條全文
中華民國刑法第339條（普通詐欺罪）
意圖為自己或第三人不法之所有，以詐術使人將本人或第三人之
物交付者，處5年以下有期徒刑、拘役或科或併科1千元以下罰金
。
以前項方法得財產上不法之利益或使第三人得之者，亦同。
前二項之未遂犯罰之。


司法院資訊處製作；財團法人民間司法改革基金會備份。
